【裁判字號】    97,家抗,11
【裁判日期】    970428
【裁判案由】    拋棄繼承
【裁判全文】
臺灣嘉義地方法院民事裁定              97年度家抗字第11號
抗  告  人
即聲請人    乙○○
上列當事人聲明拋棄繼承事件，抗告人對於民國97年2月22日本
院97年度繼字第181號第一審裁定提起抗告，本院家事庭合議裁
定如下：
    主    文
抗告駁回。
抗告程序費用新臺幣壹仟元由抗告人負擔。
    理    由
一、原審法院裁定略以：本件聲請人即拋棄繼承人之被繼承人甲
    ○○係於96年4月6日死亡，有戶籍謄本及臺灣嘉義地方法院
    檢察署相驗屍體證明書各1份附卷可按。惟聲請人遲至97 年
    2月18日（見原審卷內本院收狀章）始向本院聲明拋棄繼承
    權，顯逾2個月之期限，是其拋棄繼承依前揭民法繼承編施
    行法第1條之1第1項之規定，自應適用修正前之規定，準此
    ，本件拋棄繼承於法不合，應予駁回。
二、抗告意旨略以：聲請人即抗告人為被繼承人甲○○之大姊，
    係被繼承人甲○○之第三順位繼承人，被繼承人於民國96年
    4 月6日死亡，因聲請人與被繼承人生前幾乎不相往來及聯
    絡，經管區警員通知始知悉，故聲請人無法得知被繼承人是
    否有前順位繼承人，自不知有繼承之權利，原審以被繼承人
    死亡已逾二個月，而駁回拋棄繼承聲請，爰依法提出抗告，
    請求廢棄原裁定等語。
三、按繼承在民法繼承編中華民國96年12月14日修正施行前開始
    且未逾修正施行前為限定或拋棄繼承之法定期間者，自修正
    施行之日起，適用修正後限定或拋棄繼承之規定，民法繼承
    編施行法第1條之1第1項定有明文；又按繼承人拋棄其繼承
    權，應於知悉其得繼承之時起2個月內以書面向法院為之，
    修正前民法第1174條第1項、第2項前段亦定有明文。而所謂
    知悉其得繼承，係指【知悉得為繼承人者】而言（最高法院
    62年2月20日之62年度第1次民事庭庭長會議決議意旨參照）
    。經查，本件被繼承人甲○○係於96年4月6日死亡，有戶籍
    謄本及臺灣嘉義地方法院檢察署相驗屍體證明書各1份附卷
    可按。又被繼承人未婚、無子女，其父袁輪水、母袁蘇碧雲
    業均早已死亡，聲請人與第三人袁美馥、袁淑滿為被繼承人
    胞姊，並為合法繼承人等情，有除戶謄本、戶籍謄本、繼承
    系統表附於原審卷可憑；次查，本件被繼承人甲○○於96年
    4月6日死亡，抗告人係經由管區員警通知後，因聲請人父母
    已過世，而由聲請人處理被繼承人相關喪葬後事，嗣於96年
    10月間，聲請人即繼承人已接獲臺灣銀行催繳被繼承人生前
    積欠債務之通知等情，已據聲請人具狀及本院審理時到庭陳
    述在卷（見97年4月2日訊問筆錄），則縱認抗告人於被繼承
    人96年4月6日死亡時，未即知悉其得為繼承人，至遲在前述
    債權銀行通知時，應即已知悉其為繼承人之事實，抗告人如
    欲拋棄繼承，應於知悉其得繼承之時起二個月內以書面向法
    院為之，則抗告人既於96年10月間已知悉其得繼承之事實，
    乃抗告人竟遲至97年2月18日始向原審法院聲明拋棄繼承權
    ，顯已逾二個月之期限，本件抗告人聲明拋棄繼承權於法不
    合，應予駁回。至抗告意旨另主張：其對法律不懂，不知道
    要拋棄云云，自無可採。
四、綜上所述，原審審酌本件拋棄繼承於法不合，原審依法予以
    駁回，並無違誤。抗告意旨指摘原裁定不當，求予廢棄，為
    無理由，應予駁回。
五、據上論結，本件抗告為無理由，依非訟事件法第21條第2項
    ，裁定如主文。
中    華    民    國    97    年    4     月    28    日
                家事法庭審判長法  官  林世芬
                              法  官  涂裕洪
                              法  官  李文輝
以上正本係照原本作成。如不服本裁定，僅得於收受本裁定正本
送達後10日內，以適用法規顯有錯誤為理由，向本院提出再抗告
狀，（須附繕本一份及繳納再抗告裁判費新台幣1,000元），經
本院許可後紿可再抗告。
中    華    民    國    97    年    4     月    28    日
                              書記官  黃秀嬌


司法院資訊處製作；財團法人民間司法改革基金會備份。
